臺灣高等法院臺南分院刑事裁定
110年度毒抗字第538號
抗  告  人  林長青

上列抗告人因強制戒治案件，不服臺灣臺南地方法院中華民國11
0年6月21日裁定（110年度毒聲字第604號）提起抗告，本院裁定
如下：
    主  文
抗告駁回。
    理  由
一、本件抗告意旨略以：抗告人經由勒戒所內心理醫師及社工簡
    單晤談，即認定抗告人有再犯之虞而遭裁定戒治處分，抗告
    人尚有有期徒刑1年、拘役120日需執行，何因有繼續施用毒
    品之傾向需強制戒治，為此提起抗告。
二、按「觀察、勒戒後，檢察官依據勒戒處所之陳報，認受觀察
    、勒戒人有繼續施用毒品傾向者，檢察官應聲請法院裁定令
    入勒戒處所強制戒治，其期間為6 個月以上，至無繼續強制
    戒治之必要為止，但最長不得逾1 年」，毒品危害防制條例
    第20條第2 項後段定有明文。又有無繼續施用毒品傾向之評
    估標準，並非完全以受勒戒人勒戒後之結果為準，勒戒前之
    各種情況，仍應作為評估之依據，依勒戒處所評分說明手冊
    規定，係以「前科紀錄與行為表現」、「臨床評估」及「社
    會穩定度」3項合併計算分數：㈠分數60分以上，判定為有繼
    續施用毒品傾向。㈡50分以下判定為無繼續施用毒品傾向。㈢
    51分至59分間判定者再做整體評估後決定，若判定為有繼續
    施用毒品傾向需加註理由。...而其中之「前科紀錄與行為
    表現」係依毒品犯罪相關司法紀錄、首次毒品犯罪年齡、其
    他犯罪相關紀錄、入所時尿液毒品檢驗、所內行為表現；「
    臨床評估」係物質使用行為、合法物質濫用、使用方式、使
    用年數、精神疾病共病（含反社會人格）、臨床綜合評估（
    含病識感、動機、態度、就醫意願）；「社會穩定度」則係
    依工作、家庭等，作為判斷分數之依據。因此，評斷有無吸
    食毒品傾向，係一具體個案之臨床實務及相關事證等情綜合
    判定，有其相當之專業依據及標準，且涉及專門醫學，又衡
    酌強制戒治之目的，係為協助施用毒品者戒斷毒品之心癮及
    身癮所為之一種保安處分類型，而該評估標準係適用於每一
    位受觀察、勒戒處分之人，具一致性、普遍性、客觀性，綜
    合判斷之結果，倘其評估由形式上觀察無擅斷或濫權等明顯
    不當之情事，法院宜予尊重。
三、經查：抗告人前因施用第二級毒品案件，經原審法院以110
    年度毒聲字第61號裁定令入勒戒處所觀察、勒戒而入所執行
    後，經該所評定結果，其「前科紀錄與行為表現」為25分、
    「臨床評估」為30分、「社會穩定度」則為10分；若以動、
    靜態因子區分，其中「動態因子」為21分、「靜態因子」為
    44分，總計65分，故而判定抗告人有繼續施用毒品之傾向，
    有該所110年6月16日函附「有無繼續施用毒品傾向評估標準
    紀錄表」及證明書附卷可憑。
四、抗告人雖以前揭情詞抗辯，惟查：
　㈠上開評估標準紀錄表確由符合醫師資格之人所為之評斷，並
    無程序違法之情狀；且該評估標準紀錄表記載之評分，除無
    錯誤外，其他均係該所相關專業知識經驗人士，於抗告人觀
    察、勒戒期間，依其本職學能在各該具體項目，就個案之臨
    床實務及相關事證，一一評估後所為之綜合判斷，自得憑以
    判斷抗告人有無繼續施用毒品傾向之證明；且該「有無繼續
    施用毒品傾向評估標準紀錄表」已詳載計算之標準，尚非空
    洞無據，該勒戒處所綜合評分者依個案之臨床實務及具體事
    證，判定抗告人為「有繼續施用毒品傾向」，依上開說明，
    尚無不合。抗告人空言質疑該計算標準之依據，乃至徒憑己
    見，自難執為免除強制戒治處分之理由。
　㈡再者，法務部為因應毒品危害防制條例之修正及109 年11月1
    8日最高法院刑事大法庭109 年度台上大字第3826號裁定意
    旨，經該部洽請衛生福利部協助研修「有無繼續施用毒品傾
    向評估標準」，邀集專家學者及相關機關研商後，新版之「
    有無繼續施用毒品傾向評估標準說明手冊」及「有無繼續施
    用毒品傾向評估標準紀錄表」，業於110 年3 月26日修正並
    即日起實施，其中關於「前科紀錄與行為表現」之第1 項及
    第3 項之計分方式均有所修正變動，修正前「有無繼續施用
    毒品傾向評估標準說明手冊」關於「前科紀錄與行為表現」
    第1 項「毒品犯罪相關司法紀錄」計分方式為每筆10分，總
    分不設上限，第3 項「其他犯罪相關紀錄」計分方式為每筆
    2 分，總分不設上限，修正後「前科紀錄與行為表現」第1 
    項「毒品犯罪相關司法紀錄」計分方式為每筆5 分，總分上
    限為10分，第3 項「其他犯罪相關紀錄」計分方式為每筆2 
    分，總分上限為10分，足見修正後評分基準已不再對抗告人
    前科紀錄過度評價，而較強調「臨床評估」及「社會穩定性
    」，更無違反比例原則之虞。準此，本案係以110年3月26日
    修正後評分標準，對抗告人進行評估，有該評分證明書、紀
    錄表在卷可參，客觀上並無違法不當之處，抗告意旨仍執前
    詞提起抗告實無理由。
五、綜上，原審法院依據檢察官之聲請，依毒品危害防制條例第
    20條第2 項規定，裁定抗告人令入戒治處所施以強制戒治，
    其期間為6 個月以上，至無繼續強制戒治之必要為止，但最
    長不得逾1 年，經核並無不合。抗告人仍執上開事由提起抗
    告，指摘原裁定不當，非有理由，應予駁回。　
六、爰依刑事訴訟法第412 條裁定如主文。
中　　華　　民　　國　　110 　年　　7 　　月　　12　　日
                  刑事第七庭    審判長法　官  吳勇輝
　　　　　　　　　                    法　官  周紹武  
　　　　　　　　　　　　　　　　　　　法　官  吳錦佳
以上正本證明與原本無異。
不得再抗告。
　　　　　　　　　　　　　　　　　　　書記官  王杏月
中　　華　　民　　國　　110 　年　　7 　　月　　12　　日